【裁判字號】    88,交易,619
【裁判日期】    890106
【裁判案由】    業務過失傷害
【裁判全文】
臺灣高雄地方法院刑事判決                        八十八年度交易字第六一九號
    公  訴  人  臺灣高雄地方法院檢察署檢察官
    被      告  甲○○
右列被告因業務過失傷害案件，經檢察官提起公訴（八十八年度偵字第一九七一五號
)，本院判決如左：
    主  文
甲○○從事業務之人，因業務上之過失傷害人，處有期徒刑肆月，如易科罰金，以
佰元折算壹日。
    事  實
一、甲○○僅考領有普通大貨車駕駛執照，並未考領職業大貨車駕駛執照，本不得以
    駕駛大貨車為職業，竟受僱於聯鋒企業行，從事駕車載水並負責灑水工作，係以
    駕駛為業務之人，於民國八十八年二月七日上午十時三十分許，駕駛車牌號碼：
    Ｓ四─０一０號營業大貨車（灑水車），至高雄縣鳳山市○○路牛寮高分幹左十
    九號旁巷道內裝完水，欲倒車駛入過埤路往高雄縣大寮鄉方向行駛時，本應注意
    大型汽車倒車時，應派人在車後指引，如無人在車後指引時，應先測明車後有足
    夠之地位，並促使車輛避讓，以避免危險之發生，而當時天氣晴天，日間自然光
    線，柏油路面平直，並無障礙物或其他缺陷，且依其智識、能力亦無不能注意之
    情事，詎甲○○竟疏未注意，於灑水車裝完水後，在未派人在車後指引，亦未測
    明車後是否有足夠之地位情況下，即貿然倒車駛入過埤路，適由考領有重型機車
    駕駛執照，且有配戴安全帽之乙○○（起訴書誤載為黃建凱）所駕駛車牌號碼：
    ＯＬＥ─三二０號重型機車（起訴書誤載為ＯＬＢ─三六五號），沿過埤路由高
    雄縣鳳山市往同縣大寮鄉方向行至該處，緣甲○○貿然倒車，而乙○○以時速五
    十公里之速度超速行駛（該路段速限每小時四十公里），且又疏未注意車前狀況
    ，乙○○見狀後未及閃避，致其駕駛之機車撞上甲○○駕駛之營業大貨車左後方
    ，使乙○○於撞擊人、車倒地後，因而受有右側外傷性視神經病變之傷害。甲○○於肇事後，犯罪未被發覺前，即主動向前往現場處理之高雄縣警察局鳳山分局
    五甲派出所警員丙○○自首，並坦承肇事，接受裁判。
二、案經乙○○訴由臺灣高雄地方法院檢察署檢察官偵查起訴。
    理  由
一、訊據被告甲○○，對右揭時、地在未派人在車後指引，亦未測明車後是否有足夠
    之地位情況下，即貿然倒車駛入過埤路，致告訴人乙○○見狀未及閃避而肇事，
    使告訴人於撞擊人車倒地後，因而受有前開傷害之事實，均坦承不諱，核與告訴
    人指述情節相符，復有道路交通事故調查報告表一紙及肇事路段相片七幀在卷可
    稽，被告上開自白堪信為真實。
二、按汽車駕駛人持普通駕駛執照者，禁止以駕駛為職業；又大型汽車倒車時，應派
    人在車後指引，如無人在車後指引時，應先測明車後有足夠之地位，並促使車輛
    避讓，以避免危險之發生。道路交通管理處罰條例第二十二條第一項第二款及道
    路交通安全規則第一百十條第三款分別定有明文，此為一般駕駛人應注意並能注
    意之情事，本件被告既考領有普通大貨車駕駛執照，自難諉為不知。而發生車禍
    當時天氣晴天，日間自然光線，柏油路面平直，並無障礙物或其他缺陷，且依其
    智識、能力，並無不能注意之情事，詎被告竟疏未注意即貿然倒車駛入過埤路，
    致告訴人見狀未及閃避而肇事，其駕駛行為顯有過失，灼然甚明，台灣省高屏澎
    區車輛行車事故鑑定委員會亦同此認定：「甲○○駕駛大貨車倒車未促使車輛避
    讓為肇事主因。」，有該會八十八年十一月二十六日高屏澎鑑字第一六九二號函
    及鑑定意見書各一份在卷足佐。雖告訴人超速行駛，且又疏未注意車前狀況，就
    本件車禍事故之發生與有過失（為肇事次因），惟此仍不得解免其過失罪責，附
    此敘明。而告訴人確因本件車禍事故而受有前開傷害之事實，則有驗傷診斷證明
    書一份附卷足佐；至告訴人於本院審理時陳稱：右眼於車禍發生受傷矯正後，仍
    然看不清楚，惟查：告訴人兩眼矯正後最佳視力右眼為零點、左眼為壹點零，
    且右眼矯正後視力優於萬國式視力表零點零貳以上，左眼視力正常，顯然未達刑
    法第十條第四項第一款「毀敗一目或二目之視能」重傷之程度一節，業據本院函
    查屬實，有財團法人長庚紀念醫院高雄分院八十八年十一月八日（八八）長庚院
    高字第二七一六號函一紙在卷足憑。是被告未盡其前開注意義務肇事致告訴人受
    有前開傷害，兩者間顯有相當因果關係。本件事證已甚明確，被告前揭業務過失
    傷害犯行，足堪認定。
三、本件被告甲○○僅考領有普通大貨車駕駛執照，並未考領職業大貨車駕駛執照，
    本不得以駕駛大貨車為職業，竟受僱於聯鋒企業行，從事駕車載水工作，係以駕
    駛為業務之人，且肇事當時正駕駛大貨車（灑水車）裝完水倒車中，正在執行業
    務中甚明，其駕車肇事致他人受傷，核其所為，係犯刑法第二百八十四條第二項
    前段之業務過失傷害罪。又被告汽車駕駛人，無駕駛執照駕車（越級駕駛），因
    而致人受傷，依法應負刑事責任，依道路交通管理處罰條例第八十六條第一項之
    規定加重其刑；又被告於肇事後，犯罪未被發覺前，即主動向前往現場處理之高
    雄縣警察局鳳山分局五甲派出所警員丙○○自首，並坦承肇事，接受裁判一節，
    已據證人丙○○到庭結證屬實（見本院八十八年十二月二十三日審判筆錄），而
    被告所犯之罪，同時有加重及減輕其刑之事由，依法應先加後減。茲審酌被告在
    未促使車輛避讓即貿然倒車而肇事，應負主要過失責任，且尚未與告訴人達成民
    事和解，惟犯後坦承犯行，且犯後即將告訴人送醫救治，並代為給付部分負擔費
    用新台幣一萬九千三百八十元，及告訴人超速行駛且又疏未注意車前狀況，就本
    件車禍之發生與有過失及所受之傷害等一切情狀，爰量處如主文所示之刑，並諭
    知易科罰金之折算標準。
據上論斷，應依刑事訴訟法第二百九十九條第一項前段，道路交通管理處罰條例第八
十六條第一項，刑法第二百八十四條第二項前段、第六十二條前段、第四十一條，罰
金罰鍰提高標準條例第一條前段、第二條，判決如主文。
中     華      民      國    八十九    年      一      月      六      日
                              臺灣高雄地方法院交通法庭
                                  法  官  唐  照  明
右正本證明與原本無異。
如不服本判決，應於判決送達後十日內，向本院提出上訴狀。
                                  書記官  林  孝  聰
中    華    民    國      八十九      年      一      月      六      日
附錄本判決論罪法條：
刑法二百八十四條第二項前段。
從事業務之人，因業務之過失傷害人者，處一年以下有期徒刑、拘役或一千元以下罰
金。致重傷者，處三年以下有期徒刑、拘役或二千元以下罰金。


司法院資訊處製作；財團法人民間司法改革基金會備份。
